最高法院刑事判決　　　　　　　　　　　　　　　　九十三年度台上字第五二一號
　　上　訴　人　甲○○
右上訴人因誣告案件，不服台灣高等法院台南分院中華民國九十年五月二十二日第二
審判決（九十年度上訴字第五七三號，起訴案號：台灣台南地方法院檢察署八十八年
度營偵字第一七二八號），提起上訴，本院判決如左：
    主  文
原判決撤銷，發回台灣高等法院台南分院。
　　理  由
本件原判決認定上訴人甲○○先前與洪梓晏（原名洪自在）、蕭淯云（原名蕭素勸）
間有債務糾紛，民國八十八年十月三日十七時許，洪梓晏與蕭淯云在台南縣新營市○
○路○段二一五之十號前，適遇上訴人，要求上訴人商談解決債務未果。雙方遂再電
請朱哲茂到場協助商談，嗣經雙方協調，由洪梓晏與蕭淯云經上訴人同意後，先行開
走上訴人所有之車牌號碼Ｒ五｜五七八九號（起訴書誤為五八七八九號），待上訴人
清償債款後，始歸還前開自用小客車。詎上訴人猶基於使洪梓晏與蕭淯云受刑事處分
之故意，於同年十月四日二十一時許，至台南縣警察局新營分局三民路派出所向該管
公務員即值班警員申告，虛構洪梓晏與蕭淯云於同年十月三日十七時許，在台南縣新
營市○○路○段二一五之十號前，強盜其所有之前開自用小客車，並表示追訴之意。
嗣經檢察官偵查終結，認洪梓晏與蕭淯云並無上開強盜事實後，就彼等被訴強盜部分
為不起訴處分等情。因而維持第一審論處上訴人意圖他人受刑事處分，向該管公務員
誣告（累犯）罪刑之判決，並駁回上訴人在第二審之上訴。固非無見。
惟查（一）除有特別規定外，被告未於審判期日到庭而逕行審判者，其判決當然違背
法令。又第二審法院得不待被告之陳述逕行判決者，以被告經合法傳喚，無正當理由
不到庭者為限，刑事訴訟法第三百七十九條第六款、第三百七十一條分別定有明文。
本件上訴人因被訴誣告案件，原審定於九十年五月八日審判之傳票，雖於九十年四月
二十六日送達上訴人，惟上訴人復因另案違反毒品危害防制條例，於九十年四月二十
二日起入台灣台南看守所執行觀察勒戒，至九十年五月二十二日，始因無繼續施用毒
品傾向，期滿釋放出所，有台灣台南看守所函附於本院卷可稽。前開審判期日，上訴
人既因案在台灣台南看守所執行觀察勒戒，即難認其係無正當理由不到庭，原審未察
，不待上訴人到庭陳述即逕行判決，即有違誤。（二）審判期日應傳喚被告或其代理
人，並通知檢察官、辯護人、輔佐人，為刑事訴訟法第二百七十一條第一項所明定。
上訴人在原審曾委任律師王家鈺為辯護人，該委任狀於九十年三月十九日遞交原審法
院收發室（見原審卷第八頁）。而原審於同年五月八日審判期日之報到單固記載「選
任辯護人王家鈺律師未到」。然依卷存資料，並無原審已合法通知上開辯護人於該審
判期日到庭辯護之送達證書或其他證明，該辯護人是否曾經合法通知，尚非無疑。乃
原審未詳加調查，逕行判決，其所踐行之訴訟程序，亦屬於法有違。上訴意旨執以指
摘原判決違法，為有理由，應認有撤銷發回之原因。
據上論結，應依刑事訴訟法第三百九十七條、第四百零一條，判決如主文。
中　　　華　　　民　　　國　　九十三　　年　　　二　　　月　　 十一 　　日
                              最高法院刑事第四庭
                                  審判長法官  紀　俊　乾
                                        法官  黃　正　興
                                        法官  劉　介　民
                                        法官  陳　東　誥
                                        法官  吳　昆　仁
      右正本證明與原本無異
                                              書  記  官
中　　　華　　　民　　　國　　九十三　　年　　　二　　　月　　 十三 　　日
                                                                        Ｌ
